臺灣花蓮地方法院民事裁定
110年度家調裁字第20號
聲  請  人  甲○○  

相  對  人  乙○○  


上列當事人間請求減輕或免除扶養義務事件，本院裁定如下：
    主  文
聲請人甲○○對相對人乙○○之扶養義務准予免除。
聲請程序費用由相對人負擔。
    理  由
一、聲請意旨略以：相對人為聲請人之父，相對人與聲請人之母
    丙○○於聲請人年幼時即離異，丙○○攜聲請人及其姊妹投靠其
    二舅丁○○，相對人從未關心過子女或給付扶養費，聲請人及
    其姊妹均由丙○○、丁○○及其他母系親屬扶養照顧。相對人長
    期酗酒，不顧家庭，未盡其身為人父之責，甚至曾於酒後前
    往丁○○家要錢鬧事，動手傷害丙○○及丁○○。嗣丙○○為養育子
    女身兼數職，終至身體不堪負荷而離世。相對人對聲請人無
    正當理由未盡扶養義務，且情節重大，爰依民法第1118條之
    1規定，請求免除聲請人對相對人之扶養義務等語。
二、相對人則以：對聲請人主張之原因事實均不爭執，同意聲請
    人免除扶養義務等語。　　
三、按當事人就不得處分之事項，其解決事件之意思已甚接近或
    對於原因事實之有無不爭執者，得合意聲請法院為裁定，法
    院為前項裁定前，應參酌調解委員之意見及家事調查官之報
    告，依職權調查事實及必要之證據，並就調查結果使當事人
    或知悉之利害關係人有陳述意見之機會，家事事件法第33條
    第1項、第2項前段定有明文。本件雙方合意聲請本院以裁定
    終結本件家事事件，有調解筆錄在卷可查（本院卷第67-76
    頁），合先敘明。 　　
四、又直系血親相互間，互負扶養之義務，民法第1114條第1款
    固有明文。惟按受扶養權利者有下列情形之一，由負扶養義
    務者負擔扶養義務顯失公平，負扶養義務者得請求法院減輕
    其扶養義務：㈠對負扶養義務者、其配偶或直系血親故意為
    虐待、重大侮辱或其他身體、精神上之不法侵害行為；㈡對
    負扶養義務者無正當理由未盡扶養義務。受扶養權利者對負
    扶養義務者有前項各款行為之一，且情節重大者，法院得免
    除其扶養義務，民法第1118條之1第1、2項亦定有明文。　
五、經查，聲請人主張上開事實，業據提出戶籍謄本為證（見本
    院卷第15-20頁），復為相對人所不爭執，並稱：我離婚後
    確實沒有扶養聲請人，也沒有聯絡等語（見本院卷第67頁）
    。再查，聲請人之姊戊○○曾持相同事由向本院聲請免除對相
    對人之扶養義務，經本院以110年度家親聲字第66號事件受
    理，於該案審理中，聲請人二舅丁○○曾到庭證稱：相對人沒
    有照顧子女，其因外遇而與聲請人之母離婚後，聲請人之母
    攜子女來找我，當時聲請人及其姊妹年紀都還小，由我及聲
    請人之母照顧其等成長等語（見本院110年度家親聲字第66
    號卷第63-64頁），嗣本院審理後，亦認相對人對聲請人之
    姊戊○○未盡保護教養義務，且情節重大，裁定免除戊○○對相
    對人之扶養義務等情，有本院110年度家親聲字第66號裁定
    在卷可查（見本院卷第63-64頁），復經本院調閱該案卷宗
    核閱無訛。本院審酌上情，認聲請人主張相對人長期未對其
    盡扶養義務之事實，應可採信。
六、本院審酌相對人為聲請人之父，於聲請人成年前，本於子女
    保護教養義務，自應依法對聲請人善盡其扶養義務。然在聲
    請人年幼亟需照顧之際，卻由聲請人之母及二舅扶養照顧，
    相對人未曾關心、亦未給付扶養費，聲請人與相對人間親子
    關係疏離，形同陌路。相對人復未能釋明其有何正當理由，
    可不扶養聲請人，相對人未扶養照顧聲請人，顯已對聲請人
    自幼造成心理上之重大傷害，由聲請人負擔相對人之扶養義
    務顯失公平，兼衡前揭情事，足認相對人無正當理由未盡扶
    養義務之情節確屬重大。參照上開規定及說明，聲請人依民
    法第1118條之1規定，請求免除對相對人之扶養義務，為有
    理由，應予准許。
七、依家事事件法第97條、非訟事件法第21條第2項、民事訴訟法第95條、第78條，裁定如主文。 　　　　　　　　　　
中　　華　　民　　國　　110 　年　　11　　月　　12　　日
                  家事法庭    法  官  簡廷涓
以上正本係照原本作成。
如對本裁定抗告，須於裁定送達後10日之不變期間內，向本院提
出抗告狀，並繳納抗告費新臺幣1,000元。　　　　　　　　   
 中　　華　　民　　國　　110 　年　　11　　月　　15　　
日

                              書記官  鄭  儒